【裁判字號】    90,台上,6459
【裁判日期】    901024
【裁判案由】    違反槍砲彈藥刀械管制條例
【裁判全文】
最高法院刑事判決                                九十年度台上字第六四五九號
    上  訴  人  乙○○
    選任辯護人  林永頌律師
                施淑貞律師
                辜郁雯律師
    上  訴  人  甲○○
右上訴人等因違反槍砲彈藥刀械管制條例案件，不服台灣高等法院中華民國八十八年
八月十七日第二審判決（八十八年度上訴字第二六四一號，起訴案號：台灣桃園地方
法院檢察署八十七年度偵字第一四九四八號），提起上訴，本院判決如左：
    主  文
原判決撤銷，發回台灣高等法院。
    理  由
本件原判決認定：上訴人乙○○對製造槍彈極具興趣，自行研讀相關書籍以求製造可
發射子彈具有殺傷力之槍枝及子彈之技術，但遭家人反對，其友人即上訴人甲○○竟
基於幫助乙○○製造可發射子彈具有殺傷力之槍枝及子彈之犯意，自民國八十七年三
月間起，提供其位於桃園縣龜山鄉陸光二村九八七號之住處房間，供乙○○製造槍彈
之用。乙○○乃經由郵購之方式，向綽號「阿民」之不詳姓名之人購買製造槍枝、子
彈之材料，在前開房間內，以其所有如原判決附表二所示之物著手製造可發射子彈具
有殺傷力之槍枝、子彈，惟未完成之際，即於八十七年十月二日下午六時二十分許，
為警在前址查獲，並扣得乙○○所有如原判決附表一所示之槍枝零件、附表二所示之
子彈材料、附表三所示製造槍枝、子彈之工具等供犯罪所用之物等情。因而撤銷第一
審之科刑判決，改判仍論上訴人乙○○未經許可，製造可發射子彈具有殺傷力之改造
玩具手槍，未遂罪，判處有期徒刑參年，併科罰金新台幣 (下同）壹佰萬元；又未經
許可，製造子彈，未遂罪，判處有期徒刑壹年，併科罰金伍拾萬元，及定應執行刑為
有期徒刑年陸月，併科罰金壹佰肆拾萬元，罰金部分並諭知易服勞役之折算標準。
上訴人甲○○幫助未經許可，製造可發射子彈具有殺傷力之改造玩具手槍，未遂罪，
判處有期徒刑壹年陸月，併科罰金貳拾萬元，並諭知易服勞役之折算標準，固非無見
。
惟查：(一)、有罪判決書之事實一欄，為判斷其適用法令當否之準據，應將法院依職權
認定與論罪科刑有關之事實，為詳實之記載，然後於理由內逐一說明其憑以認定之證
據，並使事實認定與理由說明，互相適合，方為合法。倘若事實認定與理由說明，不
相一致，或事實或理由欄內之記載，前後齟齬，按諸刑事訴訟法第三百七十九條第十
四款後段規定，均屬判決理由矛盾之當然違背法令。原判決事實欄記載：上訴人乙○
○對製造槍彈極具興趣，研求製造可發射子彈具有殺傷力之槍枝及子彈之技術，經由
郵購之方式，向綽號「阿民」之不詳姓名之人購買製造槍枝、子彈之材料，以其所有
如原判決附表二所示之物著手製造可發射子彈具有殺傷力之槍枝、子彈等情 (原判決
第二頁第九至十五行 )。似係認定上訴人乙○○係基於一個製造槍彈之犯意，以一行
為同時製造上開槍、彈；惟理由欄則說明：上訴人乙○○所為，係犯槍砲彈藥刀械管
制條例第十一條第一項、第五項之未經許可製造可發射子彈具有殺傷力之改造玩具手
槍未遂罪、同條例第十二條第一項、第五項之未經許可製造子彈未遂罪。所犯二罪，
犯意個別，手段互殊，應分論併罰等旨（原判決第四頁第八至十行），有判決理由矛
盾之違誤。本件上訴人乙○○究係基於一個製造槍、彈之犯意，以一行為而為？或係
基於概括之犯意，先後數行為製造上開槍、彈？抑係先後分別製造上開槍、彈？原判
決未詳加調查，明白認定，則其適用法律是否正當，自屬無憑判斷。(二)有罪之判決書
，對於被告有利之證據不採納者，應記載其理由，刑事訴訟法第三百十條第二款定有
明文。原判決雖以證人即負責本案鑑驗之人員陳博文於原審之證言，資為不利上訴人
之認定，惟證人陳博文於第一審法院證稱：「（問：零件部分組合起來可否具殺傷力
？）滑套、槍管都沒有，組不起來。」「（問：子彈部分組合起來是否可能具殺傷力
？）欠缺底火、火藥，第七項的火藥是建築用火藥，無法硬湊起來用」等語 (見第一
審卷第三十四頁），果證人陳博文之該部分證言屬實，應於上訴人有利，原審對此有
利上訴人之證據究竟如何不足採取，並未說明其理由，遽行判決，其所踐行之訴訟程
序，即屬於法有違。以上或為上訴意旨所指摘，或為本院得依職權調查之事項，應認
原判決有撤銷發回之原因。又原判決雖就其附表二之物品諭知沒收，惟該附表編號第
一、四、五、八之物品數量究有多少，漏未載明，案經發回，應併注意及之，附此敘
明。
據上論結，應依刑事訴訟法第三百九十七條、第四百零一條，判決如主文。
中      華      民      國     九十     年      十      月    二十四    日
                              最高法院刑事第十一庭
                                  審判長法官  林  增  福
                                        法官  邵  燕  玲
                                        法官  吳  昆  仁
                                        法官  陳  世  雄
                                        法官  惠  光  霞
      右正本證明與原本無異
                                              書  記  官
中      華      民      國     九十     年      十      月     三十     日


司法院資訊處製作；財團法人民間司法改革基金會備份。
